【裁判字號】    97,台上,3916
【裁判日期】    970821
【裁判案由】    違反毒品危害防制條例
【裁判全文】
最高法院刑事判決            九十七年度台上字第三九一六號
上  訴  人  甲○○
                    號（
選任辯護人  翁祖立律師
上列上訴人因違反毒品危害防制條例案件，不服台灣高等法院中
華民國九十七年六月十日第二審判決（九十七年度上訴字第一六
五一號，起訴案號：台灣新竹地方法院檢察署九十六年度偵字第
四九六四、六五八四、六五八五號、九十六年度毒偵字第一二六
六號），提起上訴，本院判決如下：
    主  文
原判決關於甲○○部分撤銷，發回台灣高等法院。
    理  由
本件原判決撤銷第一審關於上訴人甲○○部分判決，改判論處上
訴人共同販賣第二級毒品（十一次），轉讓第二級毒品（三次）
各罪刑，固均非無見。
惟查（一）原判決認定上訴人所犯如原判決附表一編號11部分，
係犯毒品危害防制條例第四條第二項之販賣第二級毒品罪，按該
罪之法定刑為無期徒刑或七年以上有期徒刑，得併科新台幣七百
萬元以下罰金。原判決並未說明上訴人之該部分行為有何減輕其
刑之原因，即僅量處有期徒刑五年，低於法定刑，顯有適用法則
不當之違法。（二）有罪判決書應分別記載犯罪事實及理由，而
事實一欄，為判斷其適用法令當否之準據，法院應將依職權認定
與論罪科刑有關之事實，翔實記載，然後於理由內逐一說明其憑
以認定之證據，並使事實認定與理由說明，互相適合，方為合法
。倘若事實認定與理由說明，不相一致，或事實或理由欄內之記
載，前後齟齬，按諸刑事訴訟法第三百七十九條第十四款後段規
定，均屬判決理由矛盾，當然為違背法令。原判決事實欄一（一
）之2.記載：上訴人與吳清展二人另於民國九十六年三、四月至
七月間，以第二級毒品搖頭丸每顆新台幣（下同）四百元之價格
，及第三級毒品Ｋ他命每瓶一千一百元之價格，同時販賣第二級
毒品搖頭丸一顆及第三級毒品Ｋ他命一瓶予陳元祥共三次，又另
外於上開時間、地點，以上述之價格單獨販賣第二級毒品搖頭丸
一顆予陳元祥共二次等語（見原判決第三頁第五至十行），如果
無訛，則上訴人該次販賣毒品所得應為五千三百元才是（400×3
＋1100×3＋400×2 ）。惟原判決又認定該次上訴人販賣毒品所
得為五千五百五十元，作為上訴人販賣毒品所得財物沒收及財產
抵償之依據，亦有判決理由矛盾之違背法令情形。（三）原判決
理由二之(十)關於認定犯罪之積極證據記載：「扣案之帳冊二本及
雙向通聯紀錄一套，證明上揭犯罪事實一、(一)所述被告二人販售
第二級毒品搖頭丸及第三級毒品愷他命予證人陳元祥、張新豪及
邱顯吉之事實。」等語。惟依原判決犯罪事實欄所記載，上訴人
僅有無償轉讓第二級毒品搖頭丸及第三級毒品Ｋ他命予張新豪之
犯行，並無販賣之行為（見原判決第三頁第一五至二一行）。判
決理由之記載同有矛盾情形。以上或為上訴人上訴意旨指摘所及
，或為本院得依職權調查之事項，應認原判決關於上訴人部分有
撤銷發回更審之原因。
據上論結，應依刑事訴訟法第三百九十七條、第四百零一條，判
決如主文。
中    華    民    國  九十七  年    八    月  二十一  日
                      最高法院刑事第二庭
                          審判長法官  莊  登  照
                                法官  黃  一  鑫
                                法官  徐  昌  錦
                                法官  許  錦  印
                                法官  蔡  國  在
      本件正本證明與原本無異
                                      書  記  官
中    華    民    國  九十七  年    八    月  二十六  日
                                                Ａ


司法院資訊處製作；財團法人民間司法改革基金會備份。
